【裁判字號】    96,易,3975
【裁判日期】    970121
【裁判案由】    頂替等
【裁判全文】
臺灣高雄地方法院刑事判決              96年度易字第3975號
公  訴  人  臺灣高雄地方法院檢察署檢察官
被      告  戊○○
            乙○○
            丙○○
上列被告因頂替等案件，經檢察官提起公訴（96年度偵字第1978
2 號），本院行簡式審判程序判決如下：
    主  文
戊○○犯不能安全駕駛動力交通工具罪，處拘役伍拾日，如易科
罰金，以新臺幣壹仟元折算壹日。
乙○○、丙○○均犯頂替罪，各處有期徒刑貳月，如易科罰金，
均以新臺幣壹仟元折算壹日。均緩刑貳年；並各應向國庫支付新
臺幣貳萬元。
    事實及理由
一、本件犯罪事實及證據，除犯罪事實欄一第13行至第14行「致
    甲○○受有左前臂、左側腹、左膝多處挫擦傷等傷害」應補
    充為「致甲○○受有左前臂、左側腹、左膝多處挫擦傷等傷
    害（業據告訴人於本院審理時撤回告訴，戊○○所涉過失傷
    害犯行由本院另為不受理判決）」，以及證據欄部分另補充
    「被告3 人於本院審理時之自白」外，餘均引用檢察官起訴
    書（如附件）之記載。
二、論罪科刑：
(一)按刑法第185 條之3 業於民國97年1 月2 日修正公布，並於
    同年月4 日施行，修正前刑法第185 條之3 規定：「服用毒
    品、麻醉藥品、酒類或其他相類之物，不能安全駕駛動力交
    通工具而駕駛者，處1 年以下有期徒刑、拘役或3 萬元以下
    罰金」，而修正後刑法第185 條之3 規定：「服用毒品、麻
    醉藥品、酒類或其他相類之物，不能安全駕駛動力交通工具
    而駕駛者，處1 年以下有期徒刑、拘役或科或併科15萬元以
    下罰金」，其罰金刑部分已由3 萬元以下罰金，修正提高為
    15萬元以下罰金，並得併科處罰，是被告戊○○行為後法律
    已有變更，經比較新舊法之結果，新法並未較有利於被告戊○○，依刑法第2 條第1 項規定，應依被告戊○○行為時之
    舊法處斷，合先敘明。
(二)是核被告戊○○所為，係犯修正前刑法第185 條之3 之不能
    安全駕駛動力交通工具罪；被告乙○○、丙○○所為，均係
    犯刑法第164 條第2 項之頂替罪，應依同條第1 項之刑處斷
    。被告乙○○教唆被告丙○○犯頂替罪後，又進而自己實行
    頂替犯行，其教唆行為應為其正犯之實行為所吸收，僅論以
    頂替罪之正犯（最高法院91年度台上字第3215號判決意旨參
    照）。爰審酌爰審酌被告戊○○飲酒後，在酒精濃度達每公
    升0.35毫克已無法安全駕駛動力交通工具之情況下，仍貿然
    駕駛汽車行駛於公眾往來之道路上，無視於政府法令之宣導
    ，危及往來公眾之生命財產安全，並因而肇事致被害人甲○○受有傷害，應予非難，惟念及其事後坦承犯行，犯後態度
    尚可，又與被害人甲○○當庭達成和解賠償損害，此有本院
    準備程序筆錄乙份在卷可憑（見本院卷第44頁），足見其悔
    意；被告乙○○、丙○○圖使被告戊○○脫免酒駕刑事責任
    而相繼頂替之，所為足以妨礙檢警查緝犯罪及司法權行使之
    正確性，至為不該，惟念渠等2 人於本院審理時均已坦認犯
    行，不再飾詞狡辯，尚知悔悟，並慮及被告3 人本件犯罪手
    段、智識程度、犯罪所生損害等一切情狀，分別酌情量處如
    主文所示之刑，併斟酌被告3 人之就業情形及經濟狀況等情
    狀，均諭知易科罰金以新臺幣1 千元折算1 日，以資懲儆。
    末查，被告乙○○、丙○○均未曾犯罪，素行良好，有臺灣
    高等法院被告前案紀錄表1 份在卷可憑，其因一時失慮，致
    罹刑章，然事後已坦然承認犯行，堪認尚有悔意，已如前述
    ，相信歷此次偵、審程序及刑之宣告，應能知所警惕，而無
    再犯之虞，是本院認所宣告之刑，以暫不執行為適當，爰併
    宣告緩刑2 年；惟斟酌被告乙○○、丙○○因守法觀念薄弱
    而誤觸法網，為確保渠等能記取教訓，並命渠等2 人各向國
    庫捐款新臺幣2 萬元，以啟自新。
據上論斷，應依刑事訴訟法第273 條之1 第1 項、第299 條第1
項前段、第310 條之2 、第454 條，刑法第2 條第1 項、第164
條、第41條第1 項前段、第74條第1 項前段、第2 項第4 款，修
正前刑法第185 條之3 ，刑法施行法第1 條之1 ，判決如主文。
本案經檢察官丁○○到庭執行職務。
中    華    民    國    97    年    1     月    21    日
                  刑事第十一庭  法  官  林書慧
以上正本證明與原本無異。
如不服本判決應於收受本判決後10日內向本院提出上訴書狀，並
應敘述具體理由，如未敘述上訴理由者，應於上訴期間屆滿後20
日內補提理由書狀於本院（均須按他造當事人之人數附繕本）「
切勿逕送上級法院」。
中    華    民    國    97    年    1     月    24    日
                                書記官  鍾錦祥
附錄本件論罪科刑法條：
《中華民國刑法第164條》
藏匿犯人或依法逮捕拘禁之脫逃人或使之隱避者，處 2 年以下有
期徒刑、拘役或 5 百元以下罰金。
意圖犯前項之罪而頂替者，亦同。
《97年1 月2 日修正前中華民國刑法第185 條之3》
服用毒品、麻醉藥品、酒類或其他相類之物，不能安全駕駛動力
交通工具而駕駛者，處一年以下有期徒刑、拘役或科或併科三萬
元以下罰金。
《中華民國刑法施行法第1 條之1 》
中華民國九十四年一月七日刑法修正施行後，刑法分則編所定罰
金之貨幣單位為新臺幣。
九十四年一月七日刑法修正時，刑法分則編未修正之條文定有罰
金者，自九十四年一月七日刑法修正施行後，就其所定數額提高
為三十倍。但七十二年六月二十六日至九十四年一月七日新增或
修正之條文，就其所定數額提高為三倍。


司法院資訊處製作；財團法人民間司法改革基金會備份。
